臺灣高等法院民事裁定
111年度消債抗字第5號
再 抗告 人  陳玉梅  

代  理  人  陳傑明律師
上列再抗告人因聲請免責事件，對於中華民國111年7月5日臺灣
士林地方法院111年度消債抗字第6號裁定提起抗告，本院裁定如
下： 
    主  文
再抗告駁回。
再抗告費用由再抗告人負擔。
    理  由
一、按更生或清算事件，對於抗告法院之裁定，僅得以其適用法
    規顯有錯誤為理由，向直接上級法院再為抗告，消費者債務
    清理條例（下稱消債條例）第11條第5項定有明文。又所謂
    適用法規顯有錯誤，係指原法院就其取捨證據所確定之事實
    適用法規顯有錯誤而言，不包括認定事實及證據取捨不當之
    情形在內（最高法院79年度台再字第72號判決意旨參照）。
二、再抗告人前於民國108年9月17日依消債條例之規定，向原法院聲請前置調解，因調解不成立而聲請清算，經原法院以109年度消債清字第1號裁定自109年9月17日下午5時起開始清算程序，並由原法院司法事務官於110年10月29日以109年度司執消債清字第44號裁定終止清算程序並確定。嗣原法院認再抗告人雖無消債條例第134條所列各款事由，惟其聲請清算前2年總實領薪資為新臺幣（下同）79萬2310元，扣除必要支出共46萬6432元（按臺北市106年度至108年度每人每月最低生活費1.2倍計算）後仍有餘額，且債權人於清算程序均未受償，有消債條例第133條之不免責事由，復未經普通債權人全體同意免責，而以111年度消債職聲免字第2號裁定（下稱2號裁定）不免責，應繼續清償之數額為32萬5878元。再抗告人不服提起抗告，原法院於111年7月5日以111年度消債抗字第6號裁定（下稱原裁定）駁回其抗告，但將再抗告人於108年間罹病開刀治療、服用保健營養品等支出5萬0460元、3萬2066元計入必要支出，更正必要支出總額為54萬8958元（46萬6432元+5萬0460元+3萬2066元）、應繼續清償金額為24萬3352元（79萬2310元-54萬8958元）。再抗告人仍聲明不服，提起本件再抗告。
三、再抗告意旨略以：伊加保台北市百貨公司售貨業職業工會（下稱職業工會）之費用6萬8248元亦為生活必要支出，如予計入，必要支出合計為61萬7206元（54萬8958元+6萬8248元），伊僅主張58萬6488元，故應繼續償還之金額為20萬5822元（79萬2310元-58萬6488元），原裁定未予計入，違反消債條例第64條之2規定，適用法規顯有錯誤等語。
四、惟按消債條例第64條之2規定：「債務人必要生活費用，以最近1年衛生福利部或直轄市政府所公告當地區每人每月最低生活費1點2倍定之。受扶養者之必要生活費用，準用第一項規定計算基準數額，並依債務人依法應負擔扶養義務之比例認定之。前二項情形，債務人釋明更生期間無須負擔必要生活費用一部或全部者，於該範圍內，不受最低數額限制；債務人證明確有必要支出者，不受最高數額及應負擔比例之限制。」。準此，債務人必要生活費用之計算係採總額推定制，但如債務人證明確有必要支出者，得不受最高數額之限制。原裁定依上開第1項規定，就再抗告人之必要生活費用，按臺北市106年度至108年度每人每月最低生活費1.2倍計算必要支出為46萬6432元，並審酌再抗告人因罹病支出開刀治療、保健營養品費用5萬0460元、3萬2066元，亦屬必要支出，而依第3項規定將必要支出總額調高為54萬8958元，並據此計算其應繼續清償金額為24萬3352元，核無不合。至原裁定依再抗告人釋明之證據，認其投保職業工會之費用6萬8248元非屬必要費用一節，核屬其證據取捨及認定事實之職權行使，要與適用法規顯有錯誤無涉。從而，再抗告人指摘原裁定適用法規顯有錯誤，求予廢棄，為無理由，應予駁回。
五、據上論結，本件再抗告為無理由，爰裁定如主文。
中　　華　　民　　國　　111 　年　　9 　　月　　15　　日
                  民事第十三庭  
                      審判長法  官  林純如
                            法  官  柯雅惠
                            法  官  邱蓮華
正本係照原本作成。
不得再抗告。
中　　華　　民　　國　　111 　年　　9 　　月　　15　　日

　　　　　　　　　　　　  　書記官  蘇意絜